臺灣臺北地方法院刑事判決　　　　　　　 96年度易字第131號
公　訴　人　臺灣臺北地方法院檢察署檢察官
被　　　告　甲○○
　　　　　　　　　　（現因另案羈押於臺灣臺北看守所）
上列被告因毒品危害防制條例案件，經檢察官提起公訴（95年度
毒偵字第3378號）及移送併案審理（96年度毒偵字第795號、96
年度毒偵字第830號），被告於本院準備程序進行中為有罪之陳
述，由本院合議庭裁定由受命法官獨任以簡式審判程序審理，判
決如下：
    主  文
甲○○施用第二級毒品，累犯，處有期徒刑拾月。
    事  實
一、甲○○前於民國89年間因施用第一、二級毒品案件，經依臺
    灣板橋地方法院裁定送觀察、勒戒後，認有繼續施用毒品之
    傾向，經臺灣板橋地方法院以89年度毒聲字第1337號裁定令
    入戒治處所施以強制戒治，於91年4月1日執行期滿，業經臺
    灣板橋地方法院檢察署檢察官於91年5月6日以91年度戒毒偵
    字第221號為不起訴處分確定；其又於91年間因施用第一、
    二級毒品案件，經臺灣臺北地方法院檢察署檢察官於91年11
    月4日，以91年度毒偵字第1479號提起公訴並聲請強制戒治
    ，經本院於92年7月9日以91年度訴字第1207號判決判處應執
    行有期徒刑10月（施用第一級毒品處有期徒刑8月，施用第
    二級毒品處有期徒刑4月），於同年8月4日判決確定，其於
    同年間又因偽造文書印文案件、偽造文書案件，經臺灣板橋
    地方法院以92年度訴緝字第76號、92年度訴字第1524號判決
    分別判處有期徒刑6月、4月確定，另於同年間因恐嚇取財案
    件，經臺灣士林地方法院以92年度易緝字第20號判決判處有
    期徒刑7月確定，前開各罪所宣告之刑，經臺灣板橋地方法
    院裁定應執行有期徒刑2年1月，甲○○先經執行強制戒治至
    93年1月9日，因毒品危害防制條例修正施行，刪除施用毒品
    5年內再犯施以觀察、勒戒及強制戒治之相關規定而出所，
    接續執行前開有期徒刑，於94年6月22日縮短刑期假釋出監
    ，於94年11月25日假釋期滿，假釋未經撤銷而視為執行完畢
    。詎甲○○仍未戒除施用毒品之惡習，復基於施用第二級毒
    品之單一犯意，自95年11月初某日起至96年4月23日晚上止
    ，在其位於臺北縣新店市○○路○段24號6樓住處、臺北縣新
    店市○○街33巷17號1樓朋友之住處，及其在臺北市○○路
    門牌號碼不詳之租屋處等地，以將甲基安非他命加入玻璃球
    點火燒烤之方式，每天施用1、2次，反覆成習地施用第二級
    毒品甲基安非他命多次，先後於：(1)95年12月8日上午9時許
    ，在臺北縣新店市○○街33巷17號1樓為警查獲，經採尿送
    驗呈甲基安非他命陽性反應；(2)95年12月11日下午5時許，
    因毒品案件經臺北縣政府警察局新店分局通知到案說明，經
    警將其所親自採集之尿液送驗呈甲基安非他命陽性反應而查
    獲；(3)96年2月14日下午5時許，在臺北縣新店市○○○街12
    號4樓為警查獲，經採尿送驗呈甲基安非他命陽性反應；(4)
    94 年4月24日0時30分許，在臺北縣中和市○○路233號網腳
    網咖內為警緝獲（經臺灣板橋地方法院、本院先後通緝），
    經警將其所親自採集之尿液送驗呈甲基安非他命陽性反應而
    查獲。
二、案經臺北縣政府警察局中和分局報請臺灣臺北地方法院檢察
    署檢察官偵查起訴，暨經臺北縣政府警察局新店分局、臺北
    市政府警察局中山分局先後報請臺灣臺北地方法院檢察署檢
    察官移送併案審理。
    理  由
一、本件被告王千祈所犯施用第二級毒品罪，係非死刑、無期徒
    刑、最輕本刑三年以上有期徒刑之罪，亦非高等法院管轄之
    第一審案件，其於本院準備程序進行中，就被訴事實為有罪
    之陳述，經法官告知簡式審判之旨，並聽取檢察官、被告之
    意見後，本院合議庭裁定由受命法官獨任進行簡式審判程序
    ，是本件之證據調查，依刑事訴訟法第273條之2規定，不受
    同法第159條第1項、第161條之2、第161條之3、第163條之1
    及第164條至第170條規定之限制，合先敘明。
二、前開事實，已據被告於本院審理時坦承不諱，而被告於95年
    12月8日上午9時許、12月11日下午5時、96年96年2月14日下
    午5時許及94年4月24日0時30分許，分別經警查獲及通知到
    案時，其所親自採集之尿液經送鑑定，鑑定結果確實均呈甲
    基安非他命陽性反應，有臺北縣政府警察局中和分局毒品案
    犯罪嫌疑人姓名及代碼對照表、臺北縣政府警察局新店分局
    偵辦毒品危害防制條例案被移送者姓名及代碼對照表、臺北
    市政府警察局偵辦毒品案件尿液檢體委驗單、臺北縣政府警
    察局中和分局通緝案件移送書及台灣檢驗科技股份有限公司
    濫用藥物尿液檢驗報告3份、台灣尖端先進生技醫藥股份有
    限公司濫用藥物檢驗報告1份在卷可稽（見95年度毒偵字第
    3378號卷第63、64頁、96年度毒偵字第795號卷第12、13 頁
    、96年度毒偵字第830號卷第5、6頁及本院卷第102、103 頁
    ），而被告自89年起即有多次之毒品前科紀錄，有臺灣高等
    法院被告前案紀錄表在卷可參，顯見被告確有施用毒品之病
    態習慣，被告前開自白與事實相符，應可採信。是本件事證
    已明確，被告前開犯行，堪以認定。
三、被告前於89年間因施用第一、二級毒品案件，經依臺灣板橋
    地方法院裁定送觀察、勒戒後，認有繼續施用毒品之傾向，
    經臺灣板橋地方法院以89年度毒聲字第1337號裁定令入戒治
    處所施以強制戒治，於91年4月1日執行期滿，業經臺灣板橋
    地方法院檢察署檢察官於91年5月6日以91年度戒毒偵字第22
    1號為不起訴處分確定；其又於91年間因施用第一、二級毒
    品案件，經臺灣臺北地方法院檢察署檢察官於91年11月4日
    ，以91年度毒偵字第1479號提起公訴並聲請強制戒治，甲○
    ○經執行強制戒治至93年1月9日，因毒品危害防制條例修正
    施行，刪除施用毒品5年內再犯施以觀察、勒戒及強制戒治
    之相關規定而出所，除有前開之前案紀錄表在卷可稽外，復
    有臺灣板橋地方法院檢察署91年度戒毒偵字第221號不起訴
    處分書網路擷取本、臺灣高等法院出入監簡列表在卷可佐，
    被告於強制戒治執行完畢後，5年以內再犯本件施用第二級
    毒品罪，參諸毒品危害防制條例第20條第3項規定之反面解
    釋，被告已無再施以觀察、勒戒及強制戒治之必要，附此說
    明。
四、核被告所為，係犯毒品危害防制條例第10條第2項施用第二
    級毒品罪，其持有第二級毒品甲基安非他命之低度行為為施
    用第二級毒品甲基安非他命之高度行為所吸收，不另論罪。
    又毒品危害防制條例所規定之施用第二級毒品犯行，具有因
    毒品成習而反覆施用之性質，復參酌最高法院95年度台上字
    第1079號判決揭示「刑事法若干犯罪行為態樣，本質上原具
    有反覆、延續實行之特徵，立法時既予特別歸類，定為犯罪
    構成要件之行為要素，則行為人基於概括之犯意，在密切接
    近之一定時、地持續實行之複次行為，倘依社會通念，於客
    觀上認為符合一個反覆、延續性之行為觀念者，於刑法評價
    上，即應僅成立一罪。學理上所稱『集合犯』之職業性、營
    業性或收集性等具有重複特質之犯罪均屬之，例如經營、從
    事業務、收集、販賣、製造、散布等行為概念者是」之意旨
    ，及最高法院71年台上字第2837號判例、92年度台上字第
    6744號判決意旨所揭示「行為人主觀上就同一犯罪構成事實
    ，以單一行為之數個舉動接續進行，以實現一個犯罪構成要
    件，侵害同一法益，客觀上亦認係實施一個犯罪行為」之接
    續犯概念，足認毒品危害防制條例所規定處罰之施用毒品行
    為固具有反覆實施之性質，然各次施用毒品行為應係各自獨
    立，尚難認係同一行為之數次舉動，換言之，施用毒品行為
    與上揭接續犯之概念有別；而集合犯與連續犯之區別則在於
    立法者已將本質上具有反覆、延續實行之特徵予特別歸類而
    定為犯罪構成要件之行為要素，且依社會通念於客觀上認為
    符合一個反覆、延續性之行為觀念者即應僅成立集合犯之一
    罪，反之則係連續犯。準此，毒品危害防制條例既依成癮性
    、濫用性及對社會危害性而將毒品分為四級，且僅規定處罰
    施用第一、二級毒品，足見毒品危害防制條例所處罰施用第
    一、二級毒品，其構成要件之行為要素係具有濫用之反覆、
    延續實行，且依社會通念於客觀上認為符合一個反覆、延續
    性之行為觀念，於刑法評價上，即應僅成立「集合犯」之一
    罪。本件被告既係自95年11月初某日起至96年4月23日晚上
    止，每天施用1、2次，反覆成習地多次施用毒品安非他命之
    行為，顯已有毒癮，揆諸前開說明，應為集合犯之包括之一
    罪。公訴人雖僅就被告於95年12月6日19時許，在其位於臺
    北縣新店市○○路○段6號2樓施用第二級毒品甲基安非他命
    （起訴書誤載為「安非他命」）之犯行起訴，然被告其餘施
    用第二級毒品甲基安非他命之行為，與公訴人起訴之犯罪事
    實既具包括一罪之實質上一罪關係，均為起訴效力所及，本
    院自應一併加予審究。又被告前於92年間因施用第一、二級
    毒品案件，經本院以91年度訴字第1207號判決判處應執行有
    期徒刑10月（施用第一級毒品處有期徒刑8月，施用第二級
    毒品處有期徒刑4月），於同年8月4日判決確定，其於同年
    間又因偽造文書印文案件、偽造文書案件，經臺灣板橋地方
    法院以92年度訴緝字第76號、92年度訴字第1524號判決分別
    判處有期徒刑6月、4月確定，另於同年間因恐嚇取財案件，
    經臺灣士林地方法院以92年度易緝字第20號判決判處有期徒
    刑7月確定，前開各罪所宣告之刑，經臺灣板橋地方法院裁
    定應執行有期徒刑2年1月，自93年1月9日起執行至94年6月
    22日縮短刑期假釋出監，於94年11月25日假釋期滿，因假釋
    未經撤銷而視為執行完畢，此有臺灣高等法院被告前案紀錄
    表在卷可稽，其於有期徒刑完畢執行後，五年以內故意再犯
    本件有期徒刑以上之數罪，為累犯，應依法加重其刑。爰審
    酌被告已有多次如前所述之毒品前科，經過觀察勒戒、強制
    戒治及刑罰執行，猶不知戒除施用第二級毒品惡習，抗拒毒
    品之意志力薄弱，及其施用之時間及次數、所生自我戕害之
    結果、犯罪後於本院審理中尚能坦承犯行而態度良好等一切
    情狀，量處如主文所示之刑。
據上論斷，應依刑事訴訟法第273條之1第1項、第299條第 1項前
段，毒品危害防制條例第10條第2項，刑法第11條前段、第47條
第1項，判決如主文。
本案經檢察官林禎瑩到庭執行職務。
中　　華　　民　　國　　96　　年　　6 　　月　　29　　日
　　　　　　　　　刑事第十庭    法　官　林春鈴
以上正本證明與原本無異。
如不服本判決，應於判決送達後10日內，向本院提出上訴狀。
　　　　　　　　　　　　　　　　書記官　劉俊源
中　　華　　民　　國　　96　　年　　6　　 月　　29　　日
附錄本案論罪科刑法條：
毒品危害防制條例第10條
施用第一級毒品者，處 6 月以上 5 年以下有期徒刑。
施用第二級毒品者，處 3 年以下有期徒刑。
